臺灣高等法院民事裁定
109年度重上更一字第130號
上  訴  人  黃湘芙  
            黃周阿菊（即黃紫羚之承受訴訟人）

共      同
訴訟代理人  李後政律師
被  上訴人  黃春雄  
兼訴訟代理
人          黃美珊  
追加  被告  林怡伶  

            黃紫幸  


            黃于真  


上列上訴人與被上訴人間請求所有權移轉登記事件，上訴人對於
中華民國106年5月24日臺灣新北地方法院105年度重訴字第361號
第一審判決提起上訴，經最高法院第一次發回更審後，上訴人為
訴之追加，本院就追加之訴裁定如下：
    主  文
追加之訴駁回。
追加之訴訴訟費用由上訴人負擔。 
    事實及理由
一、按於第二審追加起訴之訴訟標的為確定判決之效力所及者，
    法院應以裁定駁回，民事訴訟法第463條準用同法第249條第
    1項第7款定有明文。次按確定判決，除當事人外，對於訴訟
    繫屬後為當事人之繼受人者，亦有效力，民事訴訟法第401
    條第1項定有明文。所謂當事人之繼受人，係指繼受為訴訟
    標的之權利義務關係之人而言，當事人死亡發生繼承情形之
    繼承人屬之。
二、查上訴人於原審起訴主張：訴外人黃水樹就所有分割前新北
    市○○區○○○段○○○○段0000地號土地（面積5,592平方公尺，下
    稱分割前系爭土地；於93年8月9日分割出同小段41-24地號
    土地，面積471平方公尺。分割後41-8地號土地，面積5,121
    平方公尺，下稱系爭土地），於民國（下同）76年間與被上
    訴人黃春雄(下以姓名稱之)約定借名登記予黃春雄名下，並
    於76年2月5日辦理所有權移轉登記完畢。黃水樹於77年7月2
    5日死亡，其與黃春雄間之借名登記契約當然終止，由黃水
    樹繼承人即訴外人黃錫育、黃亞琪（其二人代位繼承長子黃
    清蓮，黃清蓮於76年6月19日死亡）、次子黃春雄、三子黃
    清三、次女黃朝子、徐黃彩霞及黃湘芙、黃紫羚（前二人代
    位繼承四子黃清通，黃清通於61年4月9日死亡；黃紫綾於10
    8年4月24日死亡，由上訴人黃周阿菊繼承）繼承取得借名登
    記物返還債權。嗣黃春雄陸續將系爭土地應有部分，按黃水
    樹各繼承人之應繼分比例移轉登記返還予各繼承人，尚有系
    爭土地應有部分446/10000未移轉登記返還予伊等。詎黃春
    雄於103年9月15日與追加被告林怡伶、被上訴人黃美珊(下
    均以姓名稱之)互為通謀虛偽意思表示，將系爭土地應有部
    分1484/10000以買賣為原因，移轉登記予林怡伶、應有部分
    1612/10000移轉登記予黃美珊；黃美珊再於103年 10月17日
    與原被上訴人黃洲信(下以姓名稱之)互為通謀虛偽意思表示
    ，將系爭土地應有部分648/10000移轉登記予黃洲信，致黃
    春雄已無系爭土地應有部分可移轉予伊等。黃春雄分別與林
    怡伶、黃美珊間上開買賣債權行為及所有權移轉登記物權行
    為，依民法第87條第1項規定，應屬無效。伊等為保全借名
    登記物返還債權，爰依民法第87條第1項、繼承及借名登記
    契約法律關係、民法第242條、民法第767條中段規定求為判
    決等語，聲明：㈠、確認黃春雄分別與黃美珊、林怡伶間就
    系爭土地應有部分1612/1000、1484/10000；黃美珊與黃洲
    信間就系爭土地應有部分648/10000之買賣關係不存在；㈡、
    黃美珊應塗銷系爭土地應有部分1612/10000於103年9月15日
    以買賣為原因所為移轉登記，林怡伶應塗銷系爭土地應有部
    分1484/10000於103年9月15日以買賣為原因所為移轉登記，
    黃洲信應塗銷系爭土地應有部分648/10000於103年10月17日
    以買賣為原因所為移轉登記；㈢、黃春雄應將系爭土地應有
    部分各446/10000移轉登記予上訴人。經原審為上訴人全部
    敗訴之判決，上訴人不服，提起上訴，經發回前本院以106
    年度重上字第613號判決（下稱本院613號判決）：㈠、確認
    黃春雄與黃美珊間就系爭土地應有部分1612/10000，於103
    年8月31日所為之買賣關係不存在；㈡、黃美珊應將系爭土地
    應有部分966/10000，於103年9月15日以買賣為原因所為之
    所有權移轉登記予以塗銷；㈢、黃春雄應分別移轉系爭土地
    應有部分各446/10000予上訴人黃湘芙、黃周阿菊；而駁回
    上訴人其餘上訴。被上訴人對上開敗訴部分聲明不服，提起
    上訴，經最高法院以109年度台上字第256號判決，將本院61
    3號判決關於「確認黃春雄與黃美珊間買賣關係不存在，及
    命黃美珊塗銷登記、黃春雄移轉登記部分暨各該訴訟費用部
    分」廢棄，發回更審。是上訴人就本院613號判決敗訴部分
    （即確認黃春雄與林怡伶間就系爭土地應有部分1484/10000
    、黃美珊與黃洲信間就系爭土地應有部分648/10000之買賣
    關係不存在，及請求林怡伶塗銷系爭土地應有部分1484/100
    00於103年9月15日以買賣為原因所為移轉登記、請求黃美珊
    塗銷系爭土地應有部分逾966/10000於103年9月15日以買賣
    為原因所為移轉登記，暨請求黃洲信塗銷系爭土地應有部分
    648/10000於103年10月17日以買賣為原因所為移轉登記），
    未據聲明不服，已告確定，該部分依民事訴訟法第249條第1
    項第7款規定，不得再行起訴。又黃洲信於109年6月8日死亡
    ，追加被告林怡伶、黃紫幸、黃于真均為黃洲信之繼承人，
    依民事訴訟法第401條第1項規定，自受上開確定判決關於黃
    洲信部分之效力所及，上訴人不得對其三人再行起訴。
三、經查，上訴人於110年1月22日就本院613號判決已確定部分
    之同一原因事實及訴訟標的法律關係，對被上訴人及追加被
    告林怡伶、黃紫幸、黃于真追加起訴，並聲明：㈠、確認黃
    春雄與林怡伶就系爭土地應有部分1484/10000所為之買賣關
    係不存在。㈡、確認黃美珊與黃洲信就系爭土地應有部分  6
    48/10000所為之買賣關係不存在。㈢、林怡伶應塗銷系爭土
    地應有部分1484/10000於103年9月15日以買賣為原因所為移
    轉登記。㈣、林怡伶、黃紫幸、黃于真應塗銷系爭土地應有
    部分648/10000於103年10月17日以買賣為原因所為移轉登記
    （本院卷第113至114頁），該訴訟標的既為確定終局判決之
    效力所及，依首揭規定，此部分追加起訴，自不合法，應予
    駁回。
四、據上論結，本件追加之訴為不合法，依民事訴訟法第95條、
    第85條第1項本文，裁定如主文。
中　　華　　民　　國　　110 　年　　4 　　月　　19　　日
                    民事第二十一庭
                        審判長法  官  翁昭蓉
                              法  官  呂淑玲
                              法  官  羅惠雯
正本係照原本作成。
如不服本裁定，應於收受送達後10日內向本院提出抗告狀，並應
繳納抗告費新臺幣１千元。
中　　華　　民　　國　　110 　年　　4 　　月　　19　　日
    　　　　　　　　　　　　　書記官　洪秋帆